【裁判字號】    97,易,3007
【裁判日期】    980205
【裁判案由】    詐欺
【裁判全文】
臺灣板橋地方法院刑事判決              97年度易字第3007號
公  訴  人  臺灣板橋地方法院檢察署檢察官
被      告  甲○○
上列被告因詐欺案件，經檢察官提起公訴（97年度偵字第4773號
）及移送併辦（98年度偵字第2313號），本院判決如下：
    主  文
甲○○意圖為自己不法之所有，而侵占對於業務上所持有之物，
累犯，處有期徒刑捌月。
    事  實
一、甲○○前因違反商標法案件，經臺灣臺中地方法院以93年度
    中簡字第938 號判處有期徒刑2 月確定，已於民國93年8 月
    13日易科罰金執行完畢。仍不知悔改，緣臺灣永旺百貨股份
    有限公司（下稱永旺公司）在臺北縣中和市○○路○ 段122
    號經營「佳世客賣場」（JUSCO） ，自96年11月間起進行封
    館拍賣，委託熱賣點實業有限公司（址設臺北縣三重市○○
    街61號1 樓，下稱熱賣點公司）、冠棋有限公司（址設臺北
    市○○街11號1 樓，下稱冠棋公司）、進鑫國際有限公司（
    址設臺北縣三重市○○路○ 段214 巷9 號，下稱進鑫公司）
    代為招商，而甲○○係熱賣點公司之實際負責人，於96年11
    月15日出面以熱賣點公司之名義，與廣得祥有限公司（址設
    臺北縣板橋市○○街4 之1 號1 樓，下稱廣得祥公司）簽訂
    契約，約定由廣得祥公司自96年11月15日起至同年12月17日
    止，在上址「佳世客賣場」銷售成衣，客戶付款由永旺公司
    駐在「佳世客賣場」之人員代收，再由熱賣點公司向永旺公
    司請領，於隔月5 日與廣得祥公司對帳，由熱賣點公司抽成
    22% 傭金，餘款應於15日內匯至廣得祥公司設於臺灣企銀板
    橋分行帳號00000000000 號帳戶。甲○○基於上開契約，得
    以熱賣點公司實際負責人之身分，執行契約條款，經手廣得
    祥公司之銷售款，而為他人處理事務，且係執行業務之人，
    本應遵守上開契約使廣得祥公司能順利取得應得款項，其察
    覺永旺公司與熱賣點公司、冠棋公司、進鑫公司分別訂立招
    商合約所定之抽成比例不同（永旺公司對於熱賣點公司招商
    之銷售金額抽成比例較高），明知其有積欠冠棋公司、進鑫
    公司債務，倘其所招攬之廣得祥公司之銷售款匯入冠棋公司
    、進鑫公司金融帳戶，可能衍生不必要之困擾，惟因貪圖永
    旺公司抽成比例差額利潤，竟意圖為自己不法之所有及不法
    之利益，接續2 次於96年11月15日、同年11月底或12月1 日
    ，均指示不知情之賣場人員，各將原應由冠棋公司、進鑫公
    司招攬商家使用之編號0000000000000 號、0000000000000
    號商品條碼，交給廣得祥公司，供廣得祥公司各於96年11月
    份、12月份銷售商品、客戶結帳付款時登帳使用，致永旺公
    司將廣得祥公司於96年11月15日至同年月30日銷售款合計新
    臺幣（下同）784,200 元直接匯入冠棋公司金融帳戶；於96
    年12月1 日至同年月17日之銷售款494,610 元直接匯入進鑫
    公司金融帳戶，嗣冠棋公司、進鑫公司即以甲○○積欠債務
    為由，各扣款50萬餘元、3 萬餘元之後，始將餘款交給甲○
    ○，甲○○於取得餘款後，亦未依約將廣得祥公司應得款項
    匯至約定帳戶，擅自侵吞入己，用以償還其積欠他人之債務
    ，使廣得祥公司無從取得其銷售商品之應得款項881,142 元
    （上開銷售款之78% ，並扣除更衣室租金及其他雜支後之餘
    額），致生損害於廣得祥公司之財產。嗣因廣得祥公司遲未
    收到應得款項，經向永旺公司查詢，始悉上情。
二、案經廣得祥公司訴由臺北縣政府警察局中和分局報請臺灣板
    橋地方法院檢察署檢察官偵查起訴及移送併辦。
    理  由
一、證據能力部分：按被告以外之人於審判外之言詞或書面陳述
    ，除法律有規定者外，不得作為證據，刑事訴訟法第159 條
    第1 項固定有明文。惟被告以外之人於審判外之陳述，雖不
    符同法第159 條之1 至之4 之規定，而經當事人於審判程序
    同意作為證據，法院審酌該言詞陳述或書面陳述作成時之情
    況，認為適當者，亦得為證據；當事人、代理人或辯護人於
    法院調查證據時，知有第159 條第1 項不得為證據之情形，
    而未於言詞辯論終結前聲明異議者，視為有前項之同意，此
    亦據同法第159 條之5 規定甚明。查本件被告、檢察官於本
    院準備程序中均未就證據能力提出爭執，且迄於言詞辯論終
    結前，亦未就本院所調查之證據主張有刑事訴訟法第159 條
    第1 項不得為證據之情形，應認均已同意得作為本案之證據
    。從而，下述證據資料縱有屬傳聞證據，且不符刑事訴訟法
    第159 條之1 至之4 之規定者，經本院審酌各該證據資料作
    成時之一切客觀情況，認無不適當之情事，均認有證據能力
    ，合先敘明。
二、訊據被告甲○○矢口否認犯罪，辯稱：告訴人廣得祥公司使
    用之96年11月份商品條碼是「佳世客賣場」人員發放錯誤，
    伊起初不知情，後來才知道，因條碼有標明冠棋公司名稱，
    告訴人公司李萍萍、乙○○應知其銷售款會直接匯到冠棋公
    司金融帳戶，伊沒有去更改；而告訴人公司使用之96年12月
    份商品條碼，是伊委託賣場小姐將進鑫公司的條碼交給告訴
    人公司，李萍萍、乙○○應知其銷售款會直接匯到進鑫公司
    金融帳戶，雖未明示同意，但作業程序就是如此。伊後來有
    償還告訴人公司298,375 元，目前積欠約60萬元，但伊會盡
    最大能力清償云云。經查：
  (一)被告係熱賣點公司之實際負責人，於96年11月15日出面以熱
    賣點公司名義與告訴人公司簽約，約定由告訴人公司自96年
    11月15日起至同年12月17日止在上址「佳世客賣場」銷售成
    衣，客戶付款由永旺公司駐在「佳世客賣場」之人員代收，
    再由熱賣點公司向永旺公司請領，於隔月5 日與告訴人公司
    對帳，由熱賣點公司抽成22% 傭金，餘款應於15日內匯至廣
    告訴人公司設於臺灣企銀板橋分行帳號00000000000 號帳戶
    。嗣告訴人公司於96年11月份、12月份銷售商品，各使用原
    應由冠棋公司、進鑫公司所招攬商家使用之編號0000000000
    000 號、0000000000000 號條碼登帳，致永旺公司將告訴人
    公司於96年11月15日至同年月30日銷售款784,200 元直接匯
    入冠棋公司金融帳戶；於96年12月1 日至同年月17日之銷售
    款494,610 元直接匯入進鑫公司金融帳戶，經冠棋公司、進
    鑫公司以被告積欠債務為由，各扣款50萬餘元、3 萬餘元之
    後，始將餘款交給被告，而被告於取得餘款後，擅自挪用以
    償還其積欠他人之債務等情，均據被告坦承不諱，核與告訴
    代理人李萍萍於警詢時、乙○○於本院審理時之指訴情節相
    符，並有熱賣點公司與告訴人公司簽訂之設櫃契約書、永旺
    公司專櫃銷售報表、付款明細表、商品條碼、貨品放行單、
    告訴人公司帳冊等影本、支付正反面影本2 紙（見97年度偵
    字第4773號卷第21至38頁）、永旺公司財務部出具之函文影
    本（同上卷第70頁）、熱賣點公司登記資料（同上卷第94、
    95頁）附卷可稽，此部分事實首堪認定。
  (二)另依被告於警詢時所供：當初分別由熱賣點公司、冠棋公司
    、進鑫公司等三家公司與「佳世客」簽約，而「佳世客」於
    封館拍賣期間交給這三家公司的銷售條碼對其營業金額所抽
    取的成數又不相同，……因為「佳世客」對冠棋公司及進鑫
    公司的抽成只抽15% ，佳世客對熱賣點公司的抽成有18% ，
    而我想賺取這3%的抽成傭金，所以才讓告訴人公司繼續使用
    冠棋公司及進鑫公司的銷售條碼（見97年度偵字第4773號卷
    第7 、8 頁）；復於檢察官偵訊時供稱：因為「佳世客」對
    每一間公司的抽成比例不同，我只有熱賣點公司的合約，不
    能以其他公司名義跟告訴人公司簽約，如果拿熱賣點公司的
    條碼給告訴人公司使用，會導致熱賣點公司負擔較高的廣告
    費，且「佳世客」抽成較高，所以我才會拿冠棋、進鑫公司
    （的條碼）等語（同上卷第75頁）。顯見本件告訴人公司於
    96年11月份、12月份在上址賣場銷售商品，各使用原應由冠
    棋公司、進鑫公司所招攬商家使用之編號0000000000000 號
    、0000000000000 號條碼登帳，均係出於被告之刻意安排，
    因被告察覺永旺公司對於熱賣點公司招商之銷售金額抽成比
    例較高，為賺取抽成比例差額利潤，始指示不知情之賣場人
    員，將上開條碼交付予告訴人公司銷售商品使用，其主觀上
    有意圖為自己不法之利益甚明。被告所辯96年11月份商品條
    碼是賣場人員發放錯誤，伊起初不知情云云，洵屬虛妄。
  (三)告訴人公司在「佳世客賣場」銷售成衣，於96年11月15日至
    同年月30日之銷售款784,200 元；於96年12月1 日至同年月
    17日之銷售款494,610 元，其中78% 應歸告訴人公司取得，
    再扣除更衣室租金及其他雜支後，告訴人公司最後各應取得
    551,472 元、329,670 元，合計應得款項881,142 元等情，
    此據證人乙○○到庭結證屬實（見本院卷第48頁）。查被告
    既係熱賣點公司之實際負責人，其經營公司業務，以熱賣點
    公司名義與告訴人公司簽訂契約，因而得以熱賣點公司實際
    負責人之身分，執行契約條款，經手告訴人公司之銷售款，
    自屬刑法第342 條第1 項所稱「為他人處理事務」之人，且
    係執行業務之人。又被告為具備通常智識程度之人，且有實
    際商場經驗，其明知積欠冠棋公司、進鑫公司債務，對於其
    所招攬之商家銷售款匯入冠棋公司、進鑫公司金融帳戶，可
    能衍生不必要之困擾乙節，應無不能預見之理。詎被告不思
    妥慎安排使告訴人能順利取得應得款項，僅因貪圖永旺公司
    抽成比例差額利潤，竟意圖為自己不法之利益，指示不知情
    之賣場人員，將原應由冠棋公司、進鑫公司所招攬商家使用
    之條碼，交由告訴人公司銷售商品使用，致告訴人公司銷售
    款被匯入冠棋公司、進鑫公司金融帳戶，並遭冠棋公司、進
    鑫公司以被告積欠債務為由，各扣款50萬餘元、3 萬餘元，
    顯有違背其任務，致生損害於告訴人公司之財產，此部分已
    屬背信。又告訴人公司之銷售款固遭匯入冠棋公司、進鑫公
    司金融帳戶，其中78% 並扣除更衣室租金及其他雜支之款項
    881,142 元部分應歸告訴人公司所有，性質上屬於告訴人公
    司之財產，由告訴人公司委託被告經手處理；而被告自承冠
    棋公司、進鑫公司於扣款後，均已將扣款後之餘款交由被告
    收受持有無誤，竟擅自挪為他用，而未交付告訴人公司應得
    款項，顯係將其所持有之告訴人財產侵吞入己，此部分違背
    任務洵已層升之業務侵占。被告縱於案發後有部分清償，仍
    無礙其罪責之成立。
  (四)綜上所述，本案事證已臻明確，被告犯行堪予認定。
三、按刑法上之背信罪，為一般的違背任務之犯罪，如果其違背
    任務係圖為自己不法之所有，已達於竊盜或侵占之程度，縱
    另有以舊抵新之彌縫行為，仍應從竊盜或侵占罪處斷，不能
    援用背信之法條相繩（最高法院51年台上字第58號判例要旨
    參照）。本件被告違背任務，致告訴人公司應得之銷售款遭
    他人扣款若干，其餘則為被告侵占，其部分既已層升至侵占
    ，應逕以侵占罪處斷，而無另論背信之餘地。是核被告所為
    ，係犯刑法第336 條第2 項之業務侵占罪。其先後2 次指示
    不知情之賣場人員交付條碼而違背任務，各舉動之獨立性極
    為薄弱，依一般社會健全觀念，難以強行分離，顯係基於單
    一犯意接續所為，應包括評價為一行為。起訴書固認被告係
    犯刑法第339 條第1 項之詐欺取財罪云云，惟永旺公司將告
    訴人公司之銷售款匯入冠棋公司、進鑫公司金融帳戶，嗣被
    告向冠棋公司、進鑫公司取得款項，係本於其為告訴人處理
    事務之地位，此部分難認構成詐術行為，且查無證據足認被
    告與告訴人公司簽約之時，自始已陷於無資力情況，洵與刑
    法詐欺罪之要件不牟，惟起訴書犯罪事實欄已將被告違背任
    務情節敘述綦詳，無礙被告之防禦權，社會基本事實洵屬相
    同，爰於踐行告知程序後，變更起訴法條。又被告前因違反
    商標法案件，經臺灣臺中地方法院以93年度中簡字第938 號
    判處有期徒刑2 月確定，已於93年8 月13日易科罰金執行完
    畢等情，有臺灣高等法院被告前案紀錄表在卷可憑，其於有
    期徒刑執行完畢後，5 年內故意再犯本件有期徒刑以上之罪
    ，為累犯，應依刑法第47條第1 項規定加重其刑。爰審酌被
    告與人訂約，不知審慎將事，竟違背其任務，擅自侵吞告訴
    人公司應得款項，致告訴人公司受損程度，兼衡其犯罪之動
    機、目的、手段，犯後飾詞卸責，雖有部分賠償，惟迄未與
    告訴人公司成立和解等一切情狀，量處如主文所示之刑，以
    示懲儆。
四、臺灣板橋地方法院檢察署於本案辯論終結後檢送案卷請求移
    送併辦（98年度偵字第2313號），查與本案屬同一事實，並
    無任何新事實或新證據，認無再開辯論之必要，附此敘明。
據上論斷，應依刑事訴訟法第299 條第1 項前段、第300 條，刑
法第336 條第2 項、第47條第1 項，刑法施行法第1 條之1 第1
項、第2 項前段，判如主文。
本案經檢察官謝岳龍到庭執行職務。
中    華    民    國    98    年    2     月    5     日
                  刑事第十二庭  審判長法  官  陳鴻清
                                      法  官  劉安榕
                                      法  官  朱嘉川
以上正本證明與原本無異。
如不服本判決應於收受送達後10日內向本院提出上訴書狀，並應
敘述具體理由；其未敘述上訴理由者，應於上訴期間屆滿後20日
內向本院補提理由書（均須按他造當事人之人數附繕本）「切勿
逕送上級法院」。
                                      書記官  陳聖儒
中    華    民    國    98    年    3     月    5     日
附錄本案論罪科刑法條全文：
中華民國刑法第336條
對於公務上或因公益所持有之物，犯前條第1 項之罪者，處1 年
以上7 年以下有期徒刑，得併科5 千元以下罰金。
對於業務上所持有之物，犯前條第1 項之罪者，處6 月以上5 年
以下有期徒刑，得併科3 千元以下罰金。
前二項之未遂犯罰之。


司法院資訊處製作；財團法人民間司法改革基金會備份。
